【裁判字號】    90,交易,186
【裁判日期】    900626
【裁判案由】    公共危險等
【裁判全文】
臺灣臺南地方法院刑事判決                          九十年度交易字第一八六號
    公  訴  人  臺灣台南地方法院檢察署檢察官
    被      告  乙○○
                甲○○
右列被告因公共危險等案件，經檢察官提起公訴（九十年度偵字第四一三Ｏ號），本
院判決如左：
    主  文
乙○○服用酒類，不能安全駕駛動力交通工具而駕駛，處有期徒刑參月，如易科罰金
，以佰元折算壹日。
甲○○部分公訴不受理。
    事  實
一、乙○○於民國九十年二月十一日凌晨一時許，在台南市○○路與友人飲用米酒，
    ，業已達不能安全駕駛動力交通工具之程度，竟仍騎乘車牌號碼為ＶＫＪ—二四
    一號機車，於同日下午五時五十分許，沿台南市○○路由北向南行駛，途經台南
    市○○路與灣裡路八十八巷口，擬由西向東方向轉入灣裡路八十八巷時，本應於
    轉彎車應讓直行車先行，而依當時情形，又無不能注意之情事，竟因酒後行車不
    穩，且疏於注意，貿然左轉，適有甲○○駕駛車牌號碼ＶＭ—八七九六號自用小
    客車，沿台南市○○路由南向北方向行經至上開路口，本亦應注意車前狀況，隨
    時採取必要之安全措施，而依當時情形，又無不能注意之情事，竟疏於注意，而
    與乙○○所騎乘之機車發生擦撞，使乙○○因此受有頭部外傷、臉部撕裂傷、胸
    壁挫傷、右髁骨骨折等傷害。嗣經警據報到場處理，當場測得乙○○之吐氣酒精
    濃度為每公升一．Ｏ九毫克（MG/L），而查獲上情。
二、案經乙○○訴由台南市警察局第六分局報請臺灣臺南地方法院檢察署檢察官偵查
    起訴。
    理  由
一、乙○○部分：
    （一）前述犯罪事實，業據被告乙○○於本院審理時坦白承認，核與同案被告陳
          南容於警訊及本院審理時供述情節相符，復有道路交通事故調查報告表、
          酒精測試報告一紙、現場及車損照片十三張附卷可證。
    （二）按酒精使用後對人體之影響，除造成自主神經系統亢奮，與認知功能之暫
          時性缺損外，與駕駛能力有關者，為對於移動景物的追蹤能力、經強光照
          射後恢復視力，及監視四周的注意力等，而此三種能力在夜間駕車尤其重
          要，許多人飲酒後因沒有可自覺的生理反應，以致腦部功能已缺損而仍不
          自知照常開車，此乃許多酒後駕車造成意外事故之主因之一（台北醫學院
          附設醫院精神科蔡尚穎主任論文「酒精對人體生理與行為之影響」參照）
          ，亦為刑法修正增訂第一百八十五條之三之立法理由。次按，許多研究指
          出呼氣酒精濃度達每公升０．二五毫克以上或血液中酒精濃度達０．０五
          ﹪（五０mg/dl）以上，將使其複雜技巧障礙、駕駛能力變壞肇事率比未
          飲酒時高二倍（參見司法院第四十五、第四十六期司法業務研究會研究專
          輯刑事法律專題研究（十七）第三０七頁，中央警察大學交通學系暨交通
          管理研究所蔡中志——對飲酒不能安全駕駛之執法研究）。再者，道路交
          通安全規則第一百十四條第二款規定，汽車駕駛人飲酒後吐氣所含酒精成
          份（即濃度）超過每公升０．二五毫克以上者，不得駕車，即是基於酒精
          對人體中樞神經系統有麻醉作用，為維護安全駕駛，而為之禁止規定。另
          刑法第一百八十五條之三所稱服用酒類或其他相類之物，不能安全駕駛動
          力交通工具之公共危險條款，則屬抽像危險犯之規定，此種抽象危險犯係
          伴隨飲酒過量駕車之行為而當然成立。換言之，只需客觀上有此種行為出
          現，危險即視為存在，是否果真肇事，並不影響公共危險罪責之成立，然
          如確實因之駕車肇事，其刑責之明顯性，自更不待言。又參考德國、美國
          之認定標準，對於酒精濃度呼氣已達每公升０．五五毫克或血液濃度達０
          ．一一％以上，肇事率為一般正常人之十倍，認為已達「不能安全駕駛」
          之標準；至於上揭數值以下之行為，如輔以其他客觀事實得作為「不能安
          全駕駛」之判斷，亦認為應依刑法第一百八十五條之三之規定移送法辦處
          以刑罰，此有法務部八十八年五月十八日法八八檢字第００一六六九號函
          可資參照。
    （三）經查，被告乙○○於上開時、地，酒後駕車肇事之事實，除據其供認屬實
          外，其駕車肇事後，經警當場測其吐氣之酒精濃度高達每公升一．Ｏ九毫
          克，亦有酒精測試報告一紙在卷可憑，該數值顯逾法務部所定之每公升０
          ．五五毫克之標準，依照上述說明可知，被告駕車業有複雜技巧障礙，及
          駕駛能力變壞之情形，且據前開道路交通安全規則之規定本不得駕車，被
          告竟無視上開規定，猶駕車外出，嗣後並因疏未注意貿然左轉，致與他車
          發生碰撞，足證被告當時之注意力已無法集中，飲酒後確已影響其判斷力
          及肢體協調能力，因之被告駕車當時，業已不能安全駕駛之程度甚明。綜
          上所述，顯見本件事證已臻明確，被告犯行堪以認定。
    （四）核被告乙○○所為，係犯刑法第一百八十五條之三之重大違背駕駛安全罪
          。本院審酌被告犯罪之動機、生活狀況、品行、智識程度、及其於酒後駕
          駛車輛，雖嚴重危害交通安全，且其所測得之吐氣酒精濃度甚高，惟犯罪
          後坦承不諱，態度尚稱良好等一切情狀，量處如主文所示之刑，並諭知易
          科罰金之折算標準，以資懲儆。
二、甲○○部分：
    （一）公訴意旨另略稱：被告甲○○於九十年二月十一日下午五時五十分許，駕
          駛車號為ＶＭ—八七九六號自小客車，沿台南市○○路由南向北方向行駛
          ，途經台南市○○路與灣裡路八十八巷口交岔路口時，其本應注意車前狀
          況，隨時採取必要之安全措施，而依當時情形，又無不能注意之情事，竟
          疏於注意，而與乙○○所騎乘之機車發生擦撞，使乙○○因此受有頭部外
          傷、臉部撕裂傷、胸壁挫傷、右髁骨骨折等傷害，因認被告甲○○涉有刑
          法第二百八十四條第一項之過失傷害罪嫌。
    （二）按告訴乃論之罪，告訴人於第一審辯論終結前得撤回其告訴，又告訴經撤
          回者，應諭知不受理之判決，刑事訴訟法第二百三十八條第一項、第三百
          零三條第三款分別定有明文。
    （三）本件告訴人乙○○告訴被告甲○○過失傷害案件，起訴書認被告係觸犯刑
          法第二百八十四條第一項之過失傷害罪嫌，依同法第二百八十七條前段之
          規定，須告訴乃論。茲據告訴人乙○○當庭撤回其告訴，參照首開說明，
          本院不經言詞辯論，逕行諭知不受理之判決。
三、據上論斷，應依刑事訴訟法第二百九十九條第一項前段、第三百零三條第三款、
    第三百零七條，刑法第一百八十五條之三、第四十一條第一項前段，罰金罰鍰提
    高標準條例第二條，判決如主文。
中      華      民      國    九十      年      六      月    二十六    日
                                  臺灣臺南地方法院交通法庭
                                      法  官    田  幸  艷
右正本證明與原本無異。
如不服本判決，應於判決送達後十日內向本院提出上訴狀( 應附繕本 )。
                                      書記官    陳  玉  芬
中      華      民      國    九十      年      六      月    二十六    日
附錄法條：
刑法第一百八十五條之三
服用毒品、麻醉藥品、酒類或其他相類之物，不能安全駕駛動力交通工具而駕駛者，
處一年以下有期徒刑、拘役或三萬元以下罰金。


司法院資訊處製作；財團法人民間司法改革基金會備份。
